#--------------------1. CONOCIENDO LOS DATOS -----------------------------------
#-------------------1.1 Cargue el paquete tidyverse-----------------------------
```{r}
library(tidyverse)
library(dplyr)
library(ggplot2)
```
#-------------------1.2 Leer y Cargar archivos ---------------------------------
```{r}
yearly <- read.csv("deaths_handwashing.csv")

#--------------------------1.3 Imprimir yearly ---------------------------------
yearly
```

#--------------------2. MUERTES ALARMANTES--------------------------------------
#----------------2.1 Agregar la columna proportion_deaths-----------------------
```{r}
yearly <- yearly %>%
  mutate(proportion_deaths = deaths/births)

#--------------------------2.2 Imprimir yearly ---------------------------------
yearly
```

#--------------------3. MUERTES EN CLINICAS-------------------------------------
#----------------3.1 Graficar proportion_daths por año--------------------------
#--------------3.2 Agregar color a cada gráfica clinica-------------------------
```{r}
ggplot(yearly, aes(x = year, y = proportion_deaths, color = clinic)) +
  geom_line()

```

#-----------------------4. LAVADO DE MANOS--------------------------------------
#----------------4.1 Cargar los datos de la Clínica 1---------------------------
```{r}
monthly <- read.csv("deaths_clinic_1.csv")

#----------------4.2 Agregar la columna proportion_deaths-----------------------

monthly <- monthly %>%
  mutate(proportion_deaths = deaths/births)

monthly <- transform(monthly, date = as.Date(date))

#---------------4.3 Imprima las primeras filas con head()-----------------------

head(monthly)
```

#-----------------------5. LAVADO DE MANOS--------------------------------------
#--------------5.1 Graficar proportion_deaths por fecha-------------------------
```{r}
ggplot(monthly, aes(x = date, y = proportion_deaths)) +
  geom_line() +
#-----------------5.2 Cambiar las etiquetas de los ejes-------------------------
  labs(x = "Años", y = "Proporcion de Muertes respecto a nacimientos")
```
#------5.3 Encontrar la media por año y asignarlo a death_by_year---------------
```{r}
death_by_year <- monthly %>%
  mutate(date = as.numeric(format(date, "%Y"))) %>%
  group_by(date) %>%
  summarise(average_deaths = median(deaths))
```

#----------------5.4 Grafico de barras para death_by_year-----------------------
```{r}
ggplot(death_by_year, aes(x=date, y=average_deaths)) +
         geom_col()
```

#-------------------6. RESULTADO LAVADO DE MANOS--------------------------------
#--------------6.1 Agregar columna handwashing_started--------------------------
```{r}
monthly <- monthly %>%
  mutate(handwashing_started = ifelse(format(date, "%Y") >= 1847, TRUE, FALSE)) 

```
#--------------6.2 Gráfica lineal para proportion_deaths------------------------
```{r}
ggplot(monthly, aes(x = date, y = proportion_deaths, color = handwashing_started)) +
  geom_line() +
#-----------------6.3 Cambiar las etiquetas de los ejes-------------------------
  labs(x = "Años", y = "Proporcion de Muertes respecto a nacimientos")

```

#------------------7. MÁS LAVADO DE MANOS, MENOS MUERTES------------------------
#----------7.1 Promedio antes y despues del lavado de manos---------------------
```{r}
month_summary <- monthly %>%
  group_by(handwashing_started) %>%
  summarise(mean_proportion_deaths = mean(proportion_deaths))


#-----------------7.2 y 7.3 Imprimir month_summary------------------------------
month_summary
```

#-----------------------8. ANÁLISIS ESTADÍSTICO---------------------------------
```{r}
t.test(proportion_deaths ~ handwashing_started, data = monthly)
```

